【裁判字號】    94,簡上,588
【裁判日期】    950413
【裁判案由】    給付管理費
【裁判全文】
臺灣臺北地方法院民事判決             94年度簡上字第588號
上  訴  人  辛○○
            丙○○
            甲○○
            己○○
上  一  人
訴訟代理人  壬○○
上  訴  人  戊○○○
訴訟代理人  丁○○
被  上訴人  台北廣場商業大樓管理委員會
法定代理人  乙○○
訴訟代理人  施竣中律師
上列當事人間給付管理費事件，上訴人對於民國94年 7月29日本
院台北簡易庭93年度北簡字第6657號第一審判決提起上訴，本院
於民國95年3月16日言詞辯論終結，判決如下：
    主      文
上訴駁回。
第二審訴訟費用由上訴人負擔。
    事實及理由
一、程序部分：上訴人甲○○經合法通知，未於言詞辯論期日到
    場，核無民事訴訟法第 386條所列各款情形，乃依被上訴人
    之聲請，由其一造辯論而為判決。
二、實體部分：
  (一)被上訴人起訴主張：上訴人均為台北廣場商業大樓之區分所
    有權人 (所有建物坐落於台北市○○○路○段72 號地下樓商
    場攤位)，詎上訴人自民國87年1月起至92年11月止之管理費
    均未按期繳交，該管理費自87年12月至89年12月止以每坪每
    月新台幣 (下同)65 元計算，自90年1月至92年9月止以每坪
    每月70元計算，自92年10月至 92年11月空屋期間以5折即35
    元計費，公共水電費實支實付，就上開計算基準，上訴人等
    人所積欠之管理費金額，詳如附表所示之應給付金額，乃依
    公寓大廈管理條例第21條之規定，請求上訴人給付如附表所
    示之金額 (即應繳之管理費、公共水電費 )及利息。就上項
    請求，原審為被上訴人勝訴之判決，經上訴人提起上訴，被
    上訴人聲明：上訴駁回。
  (二)上訴人辯以：上訴人之系爭攤位建物乃出租予訴外人張秀真
    、曹永欽、徐文隆等人營業使用，依租約約定，系爭大樓之
    管理費、水電費概由承租人負擔，被上訴人應向上訴人等之
    承租人收取上開費用，且上訴人所有之系爭攤位自91年10月
    30日起即由訴外人徐文隆等人強行佔用，上訴人不但無法收
    取租金，且因承租人積欠水電費數10萬元未繳，致遭斷水斷
    電之損失。被上訴人於他人使用營業期間，不向實際使用戶
    收取管理費、水電費用，反全數向上訴人請求，實非所當。
    又徐文隆等竊佔上訴人等之攤位，於 92年10月2日因經營不
    善停止營業，遂趁夜將電玩、撞球等設備搬走，並鎖門帶走
    鑰匙，然被上訴人竟未阻止，現上訴人丙○○所有之48個攤
    位已遭法院查封，以致上訴人等無法出售或出租系爭攤位。
    此外，系爭大樓之廣告招牌出租尚有出租費用收入，被上訴
    人之經費並不短缺，實不應再向上訴人請求繳納管理費，且
    被上訴人提出之90年8月1日區分所有權人會議委託書，上訴
    人甲○○、辛○○並未委任庚○○出席，上開決議違法，不
    得拘束上訴人。就上項之抗辯，原審為上訴人敗訴之判決，
    經上訴人提起上訴，上訴人聲明：原審判決廢棄，被上訴人
    原審之訴及假執行之聲請均駁回。
  (三)兩造不爭執之事實：
  1.台北廣場商業大樓 (下稱系爭大樓)於90年8月1日召開第1次
    區分所有權人會議，該次會議之出列席單位及人員附冊及出
    席委託書如原審卷3第163頁以下至卷4第128頁。
  2.上訴人為系爭大樓地下1 樓之區分所有權人，上訴人等所有
    權之面積及自 87年1月至92年11月止未繳交管理費及公共水
    電費之金額，詳如附表所示。
  (四)上訴人應依系爭規約繳納系爭管理費及公共水電費：
  1.依系爭區分所有權人會議議決所應適用修正前公寓大廈管理
    條例（下稱修正前公寓大廈管理條例）第31條第1項第1款之
    規定，規約之訂定，應達法定戶數2/3 以上之出席標準。查
    ：系爭大樓區分所有權人共379戶，2/3 以上之出席數為253
    戶，會議當日實際出席人數為288 戶（含委託出席之戶數，
    見原審卷3第163頁以下至卷4第128頁），已超過 253戶。縱
    依上訴人抗辯庚○○並未出席系爭第1 次區分所有權人會議
    ，且其所代理之委託書均係偽造云云，將有爭議之庚○○本
    人及其所代理之戶數30戶扣除，亦尚有257戶（計算式:288-
    1-30=257），亦超過法定2/3之253戶之標準，是被上訴人主
    張上揭會議所訂定之系爭規約合法，為可採。且無傳喚庚○○之必要，應併敘明。上訴人辛○○雖另抗辯實際出席戶數
    僅276戶云云，固未見其具體計算之依據，亦不可採。
  2.上訴人辛○○雖另依修正前公寓大廈管理條例第32條（上訴
    人誤為第34條）之規定，抗辯系爭規約及會議紀錄並未公告
    送達，對其不生效力云云，惟區分所有權人會議之決議如符
    合修正前公寓大廈管理條例第29條至第31條之規定，其決議
    即生效力，該條規定公告之目的在使區分所有權人得以為權
    益憑據，未公告送達並不使已合法生效之區分所有權人會議
    決議失其效力，是上訴人上項抗辯，容有誤會。
  3.又上訴人辛○○抗辯系爭區分所有權人會議區分所有權人委
    託出席之戶數超過其全部區分所有權人1/5 ，依依修正前公
    寓大廈管理條例第29條（上訴人誤為第27條）第2 項規定，
    超過部分不予計算，抗辯僅 131戶出席云云，惟上開規定係
    該條92年12月1日修正公布所增訂，而系爭決議係在92年8月
    10日，在修正之前，自無該規定之適用。
  4.依系爭大樓規約第10條規定：「公共基金、管理費之繳納：
    一、為充裕共用部分在管理上必要之經費，區分所有權人應
    遵照區分所有權人會議議決之規定向管理委員會繳交下列款
    項。(一)公共基金。（含約定共用部分收益）(二)管理費。二、
    管理費由各區分所有權人依照區分所有權人會議之決議分擔
    之。但第一次區分所有權人會議召開前或所有權人會議未決
    議管理費金額時，授權管理委員會訂定之。．．．」（見原
    審卷2第84頁），系爭規約業經 90年8月1日區分所有權人會
    議議決通過而有效存在，已如前述，則各區分所有權人自應
    按歷次管理委員會所製定之管理費金額繳交管理費無訛。次
    查：89年12月以前，管理委員會決議管理費以每月每坪按65
    元計收、90年1月至92年9月止，管理費以每月每坪按70元計
    收、92年10、11月，管理費以每月每坪按35元計算（即空屋
    按5折計收），此有被上訴人提出之83年2月5日、90年1月16
    日委員會會議記錄在卷（見原審卷2第100頁至第108 頁）可
    稽，是被上訴人主張區分所有權人即上訴人應按上述計算標
    準繳交管理費（詳如附表所示），即屬有據。
  5.又被上訴人所收取之公共水電費，係採按當月該大樓總支出
    ，除以上訴人所有建物坪數，於次月收取之實支實銷方式計
    算，此有被上訴人提出之管理費分攤表及各項費用支出明細
    表附於原審卷2第150 頁至卷3第40頁可稽，而堪信為真，上
    訴人既為系爭大樓之區分所有權人，對於大樓共有部分所生
    之費用，自應按其所有面積坪數分擔之，是被上訴人請求上
    訴人其所有建物面積分擔公共水電費（詳如附表所示），亦
    屬有據。
  (五)上訴人不得以其未實際使用拒繳系爭管理費及公共水電費：
  1.按共有物，除契約另有訂定外，由共有人共同管理之；共有
    物之管理費，及其他負擔，除契約另有訂定外，應由各共有
    人，按其應有部分分擔之。民法第820條第1項、第822條第1
    項定有明文。足見共有物之管理及其管理費或其他費用，自
    應由各共有人共同負擔。而公寓大廈區分所有權人，對於公
    寓大廈共用部分之空間及設施，屬於共有人，則其管理及維
    護，自應由各區分所有權人共同負擔，是公寓大廈區分所有
    權人就共用部分之管理費，經由區分所有權人會議決議繳納
    ，或制定規約，委由管理委員會訂立繳交標準及負責保管、
    運用、支付，均是區分所有權人依據上述共有人對於共有物
    之管理權責及負擔義務所衍生而來。至於區分建築物之現使
    用人，不論是承租人或借用人，均是基於區分所有權人之同
    意而使用，雖於公寓大廈管理條例定位為「住戶」，依規定
    得行使一定之權利，並負擔相對之義務，惟關於系爭公寓大
    廈之管理費或其他因共用部分所生之費用，區分所有權人雖
    得約定由實際使用人繳交，但因該等費用之本質，是屬於共
    有人對於共有物管理所生之費用，如承租人、借用人或其它
    未經所有權人同意使用者未按期繳交管理費時，自應由區分
    所有權人負責繳納。是關於管理、維護公寓大廈共用部分之
    管理費、公共基金或其他共同部分所生費用之最終繳交義務
    人，應是區分所有權人甚明。故上訴人抗辯被上訴人應向欠
    繳管理費當時之現使用人請求管理費，上訴人不負繳納之責
    ，不應向上訴人請求云云，亦無足採。
  2.至於上訴人辛○○、甲○○、己○○、戊○○○抗辯其所有
    系爭攤位遭訴外人張秀真、曹永欽、徐文隆等人竊佔，於92
    年 10月2日因經營不善停止營業，趁夜將電玩、撞球等設備
    搬走，鎖門帶走鑰匙，被上訴人不敢阻止，且不召集地下 1
    樓業主商討對策及整體經營等情，亦均為上訴人與訴外人間
    私權糾紛，且與上訴人應依住戶大會決議及規約之規定繳交
    管理費及公共水電費間，並非對價關係，上訴人自不得執此
    理由而拒絕繳交系爭費用。另關於系爭大樓之廣告招牌出租
    ，有出租費用收入，縱使被上訴人之經費並不短缺，亦不影
    響上訴人應負繳交管理費之義務，是上述上訴人上項抗辯，
    亦非可採。
  (六)再按區分所有權人或住戶積欠應繳納之公共基金或應分擔或
    其他應負擔之費用已逾二期或達相當金額，經定相當期間催
    告仍不給付者，管理負責人或管理委員會得訴請法院命其給
    付應繳之金額及遲延利息，公寓大廈管理條例第21條定有明
    文。經查，本件系爭大樓之管理費，業經區分所有權人會議
    決議及管理委員會制定收取標準，而公共水電費，按實支實
    銷計算方式。上訴人為系爭大樓之所有權人，應繳交之管理
    費及公共水電費詳如附表所示，已如前述，而上訴人自87年
    12月起即未繳交管理費及公共水電費，亦為上訴人所不爭執
    。因被上訴人所收取之公共水電費，係為支應共有建物部分
    所生之修繕、管理、維護及其他負擔所生之費用，是為維持
    共有物之管理，各區分所有權人皆有繳交之義務。
三、綜上所述，本件被上訴人主張上訴人應繳管理費為可採，上
    訴人所辯均為無可取。從而，被上訴人訴請上訴人應給付如
    附表所示金額（含管理費及公共水電費）及自訴狀送達之翌
    日即如附表所示之利息起算日起至清償日止，按年息5%計算
    之利息，為有理由，應予准許。又依民事訴訟法第427條第1
    項規定適用簡易程序所為上訴人敗訴之判決，應依職權宣告
    假執行，民事訴訟法第389條第1項第3 款定有明文，是則原
    審判命上訴人如數給付，並依職權宣告假執行，於法並無不
    合。上訴意旨指摘原判決不當，求予廢棄改判，為無理由，
    應駁回其上訴。
四、因本案事證已臻明確，兩造其餘主張陳述及所提之證據，均
    毋庸再予審酌，附此敘明。
五、據上論結，本件上訴為無理由，依民事訴訟法第436條之1第
    3項、第449條第1項、第78條，判決如主文。
中    華    民    國    95    年    4     月    13    日
                  民事第六庭審判長法  官  吳光釗
                                  法  官  郭美杏
                                  法  官  詹駿鴻
以上正本係照原本作成
不得上訴
中    華    民    國    95    年    4     月    17    日
                                  書記官  官碧玲


司法院資訊處製作；財團法人民間司法改革基金會備份。
